臺灣高等法院臺中分院刑事判決　　　　99年度上訴字第1992號
上　訴　人
即　被　告　甲男　
指定辯護人　本院公設辯護人　劉秋蘭　
上列上訴人因妨害性自主罪案件，不服臺灣臺中地方法院99年度
訴字第1237號中華民國99年8 月24日第一審判決（起訴案號：臺
灣臺中地方法院檢察署98年度偵字第28514 號），提起上訴，本
院判決如下：
    主  文
原判決撤銷。
甲男對於未滿十四歲之女子犯強制猥褻罪，處有期徒刑參年貳月
；又對於未滿十四歲之女子犯強制性交罪，處有期徒刑柒年貳月
。應執行有期徒刑捌年。
    事  實 
一、甲男為成年人（卷內代號為00000000之1 ，真實姓名年籍詳
    卷）、係乙女（卷內代號為00000000，民國88年次，真實姓
    名年籍詳卷）之父親，甲男、乙女間具有家庭暴力防治法第
    3 條第2款、第3款所定之家庭成員關係，甲男於後述行為時
    ，與其妻丙女（即乙女之母親，丙女之卷內代號為00000000
    A ，真實姓名年籍詳卷）、其子【包括乙女之大哥戊男（卷
    內代號為00000000B ，真實姓名年籍詳卷），及乙女之二哥
    己男（卷內代號為00000000C ，真實姓名年籍詳卷）】及乙
    女均共同居住在其臺中縣大甲鎮住處（地址詳卷，下稱上址
    住處），甲男明知乙女為未滿14歲之女子，竟不知善盡為人
    父親之教養責任及人倫分際，利用乙女懵懂無知不解人事，
    而違反乙女之意願，分別為下列犯行：
  (一)甲男基於違反乙女之意願而對於未滿14歲之女子為強制猥褻
    之犯意，於民國97年9 月迄同年11月前之間某日晚上（即乙
    女國小4 年級時），在其上址住處浴室，甲男見乙女在浴室
    洗澡，即假藉幫忙乙女洗澡及洗頭為由亦入內褪去自己全身
    衣著，裸身將乙女抱放跨坐在其大腿上（即甲男將乙女抱放
    跨坐在甲男之大腿上，且甲男與乙女係面對面），並以其陰
    莖（即性器）磨蹭乙女之陰道（即性器）附近（未進入乙女
    陰道內或使之接合），乙女因其父親甲男之權勢而不得不服
    從，未予反抗，任由甲男以前開方式對乙女為強制猥褻行為
    1次。
  (二)乙女於97年6 月9日（即乙女國小3年級）因陰道炎及女陰陰
    道炎至大甲李綜合醫院就醫後，甲男竟另行起意，並基於違
    反乙女意願進而對於未滿14歲之女子為強制性交之犯意，於
    97年9月迄同年11月前之間某日（即乙女國小4年級），假藉
    以檢查乙女身體為由，在上址住處二樓房間內脫去乙女衣服
    及外褲、內褲，以其陰莖磨蹭乙女之陰道附近，進而以其陰
    莖插入乙女陰道內，乙女因其父親甲男之權勢而不得不服從
    ，未予反抗，任由甲男強制性交1 次得逞。嗣因乙女就讀之
    學校於98年9 月24日進行「學生自我檢核」，乙女反應其身
    體曾遭受他人侵犯、騷擾，學校乃依程序通報而循線查悉上
    情。
二、案經乙女訴由臺中縣警察局大甲分局報請臺灣臺中地方法院
    檢察署檢察官偵查起訴。
    理  由
一、證據能力之說明。
  (一)被告甲男及其辯護人爭執證人丁女（即乙女之同學，卷內代
    號為00000000D ，真實姓名年籍詳卷）於警詢時證述之證據
    能力，及爭執卷附對被告進行測謊之臺灣臺中地方法院檢察
    署99年3 月10日測謊鑑定書之證據能力，並主張：證人丁女
    之證言，係被告以外之人於審判外之陳述，且證人丁女係輾
    轉自告訴人乙女處聽聞乙女有遭被告性侵害之情事，被告究
    有無對告訴人乙女為本案犯行，非為證人丁女親自見聞之事
    實；另測謊鑑定結果，雖認被告對本案相關問題之回答有呈
    不實反應，惟被告患有二尖辮脫垂心悸之症狀，有被告之大
    甲李綜合醫院99年1 月29日診斷證明書在卷可按，其身心狀
    況不佳，適足以影響測謊之鑑定，前開鑑定報告自無證據能
    力等語。經查：
  1.按被告以外之人（包括證人、鑑定人、告訴人、被害人及共
    同被告等）於審判外之言詞或書面陳述，除法律有規定外，
    不得作為證據，刑事訴訟法第159條第1項定有明文。次按被
    告以外之人於審判外就其親自聞見或經歷之事實所為之言詞
    或書面陳述，屬「狹義傳聞證據」，原則上不具證據能力，
    惟刑事訴訟法設有例外容許之要件，得作為證據。而被告以
    外之人於該被告之案件審判中，到庭以言詞或書面轉述原供
    述之被告或被告以外之人所陳述內容之「傳聞證言」或「傳
    聞書面」，與上開情形有異，然亦屬傳聞證據之性質則同，
    依傳聞法則，原則上亦認不具證據能力，不得以之作為認定
    犯罪事實之依據；惟若被告以外之人所轉述原供述之「被告
    」所陳述內容之「傳聞證言」或「傳聞書面」，經被告以言
    詞或書面予以承認，或被告表示放棄其反對詰問權者，應視
    同被告自己之供述，苟被告之該原供述係出於任意性，法院
    復認具備適當性之要件時，依刑事訴訟法第159條之5之法理
    ，例外得作為證據，此於被告以外之人所轉述原供述之「被
    告以外之人」所陳述內容之「傳聞證言」或「傳聞書面」，
    經當事人同意，法院復認具備適當性之要件時，亦同（見最
    高法院96年度臺上字第3900號判決、97年度臺上字第931 號
    判決意旨）。查，觀諸證人丁女於警詢時之陳述，可知證人
    丁女係輾轉自告訴人乙女處聽聞乙女有遭被告性侵害，非為
    證人丁女親自見聞之事，被告及其辯護人既不同意證人丁女
    於警詢時之陳述有證據能力，且證人丁女於警詢時之陳述，
    亦為被告以外之人於審判外之言詞陳述，復查無有符合刑事
    訴訟法第159條之2、第159條之3等法律規定得作為證據之例
    外情形，依前開說明，證人丁女於警詢時之陳述，自無證據
    能力。
  2.按法院或檢察官依刑事訴訟法第208 條規定囑託醫院、學校
    或其他相當之機關、團體為鑑定時，祇須其以言詞或書面提
    出之鑑定報告，符合刑事訴訟法第206條第1 項、第208條所
    規定之形式要件，即具有證據能力，此即屬於刑事訴訟法第
    159條第1項所稱「法律有規定」之特別情形。而機關、團體
    受法院或檢察官囑託所為之測謊鑑定，形式上如符合測謊基
    本要件，包含：須受測人同意配合、依賴施測人員之技術與
    經驗、測謊儀器須良好且運作正常、受測人身心及意識狀態
    須正常等項，即具有證據能力。又測謊鑑定，係依一般人在
    說謊時，會產生遲疑、緊張、恐懼、不安等心理波動現象，
    乃以科學方法，由鑑定人利用測謊儀器，將受測者之上開情
    緒波動反應情形加以紀錄，用以分析判斷受測者之供述是否
    違反其內心之真意而屬虛偽不實。故測謊鑑定，倘鑑定人具
    備專業之知識技能，復基於保障緘默權而事先獲得受測者之
    同意，所使用之測謊儀器及其測試之問題與方法又具專業可
    靠性時，該測謊結果，經鑑定人分析判斷有不實之情緒波動
    反應，依補強性法則，雖不得作為有罪判決之唯一證據，但
    非無證據能力，仍得供裁判之佐證（見最高法院99年度臺上
    字第3494號、99年度臺上字第3583號判決意旨）。經查，依
    偵查卷附被告之大甲李綜合醫院99年1 月29日診斷證明書，
    固記載被告於同日曾至該醫院就診並患有胃食道逆流、高膽
    固醇、二尖瓣脫垂、心悸等病症，然觀諸卷附檢察官於偵查
    中囑託臺灣臺中地方法院檢察署對被告進行測謊鑑定之99年
    3 月10日測謊鑑定書（含測謊同意書、測謊圖譜數據分析表
    、測謊問卷內容題組、施測人員李○○及圖譜鑑核人陳○○
    之簡歷等資料），可知受測人即被告係於99年3月4日接受測
    謊鑑定，當日測謊鑑定前，經被告簽具測謊同意書而已徵得
    被告之同意始施以測謊鑑定，而鑑定之施測人員李○○及圖
    譜鑑核人陳○○均具備測謊之專業知識，並詳載施測過程（
    包括簽具測謊同意書，並告知得拒絕接受測試─說明施測流
    程─探討背景資訊─介紹測謊原理─介紹測謊儀器─深度討
    論案情─討論測試題目─熟悉測試─主測試─測後晤談），
    而測謊之儀器運作正常，測謊環境良好，無不當之外力干擾
    等要件，鑑定方法並以區域比對法【The DoDPI ZoneCompar
    isonTechnique（ZCT）】及剌激測試法【The  Stimulation
    Test（ST）】方式為之，且被告主訴其患有心跳快、胃酸逆
    流之病史及常年背部酸痛之職業病（以駕駛為業）後，經測
    謊儀器先以刺激測試法檢測生理反應情形及熟悉測試，發現
    被告生理圖譜反應良好且可鑑別，再以區域比對法測試，經
    採七分位數據分析法比對分析，始得出本案之鑑定結果，再
    佐以被告測謊前填具測謊同意書時陳明其「測前睡眠為7 小
    時20分，自感正常；測前24小時無服用藥物或吸食藥物」，
    此觀卷附前揭測謊同意書內容甚明，則被告測謊時被告身體
    狀況正常，無身體不適情形，亦堪認定，依前開說明，前揭
    測謊鑑定堪認已符合測謊基本形式要件，自有證據能力。
  (二)除前揭第(一)點所述外，檢察官、被告及其辯護人對於本判決
    所引用之下列各項證據方法之證據能力，於本院準備程序時
    均表示無意見，且於法院調查證據時，知有刑事訴訟法第15
    9條第1項不得為證據之情形，亦未於言詞辯論終結前聲明異
    議，茲審酌該等言詞陳述及書面作成時之情況，並無不宜作
    為證據之情事，依刑事訴訟法第159條之5之規定，均得作為
    證據，合先敘明。
二、訊據被告固坦承於前揭期間，其與丙女、戊男、己男及乙女
    均共同居住在上址住處，在乙女年幼時，其在上址住處浴室
    會與乙女一起洗澡並幫乙女洗澡、洗頭，及其曾在上址住處
    二樓房間檢查乙女下體等情。惟矢口否認有前揭不法犯行，
    辯稱：伊從事駕駛遊覽車的工作，早出晚歸，回來時會抱女
    兒乙女，乙女也會跑過來給伊抱，因為伊對乙女比較關心，
    因為乙女頭髮常常好幾次出現洗澡後有洗不乾淨的味道，伊
    才教乙女如何洗澡及洗頭，伊抱著乙女是要讓她洗頭，讓乙
    女仰著，乙女是長頭髮才不會弄到眼睛，伊是幫乙女做洗澡
    、洗頭的動作，並無以陰莖磨蹭乙女下體的行為；另乙女經
    由丙女詢問為何乙女的內褲底髒髒的，伊在客廳聽到乙女、
    丙女前述對話後，伊是基於做父親的關心，才去做檢查乙女
    下體的動作，伊請乙女脫下褲子後，伊即知不懂且不知如何
    處理，就請乙女把褲子穿好，伊並無任何以陰莖磨蹭乙女陰
    道附近或插入乙女陰道內之行為云云。被告辯護人則辯護稱
    ：依乙女於法院審理時之證言，可知乙女自小其父母親（即
    被告、丙女）均曾為乙女洗澡，被告及丙女迄至乙女小學三
    年級、四年級時亦仍有陪同乙女洗澡之情形，且以被告從事
    遊覽車司機偶一回家而幫乙女洗澡或與之共浴，應係為父者
    疼愛女兒之表現，被告衣不蔽體，為乙女洗頭，非無可能係
    乙女年齡漸長，對被告之肢體碰觸較為敏感而有所誤解；又
    乙女確曾於97年6月9日因陰道炎及女陰陰道炎至大甲李綜合
    醫院就診，被告聽聞乙女之母提及此事後，被告曾要幫乙女
    檢查陰道乙節，亦為乙女所是認，難認被告因此即有以陰莖
    插入乙女下體之情事；而乙女就被告對其猥褻或性交之次數
    、過程前後證述不一，已有瑕疵，其證詞不足以採為不利於
    被告之證據云云。經查：
  (一)前揭犯罪事實，業據告訴人乙女於警詢、偵查中檢察官訊問
    時均指訴明確，且乙女並於原審審理時以證人身分證述甚詳
    。此外，並有告訴人乙女就讀國民小學之學籍紀錄表、學生
    輔導資料紀錄表、性侵害犯罪事件通報表、98年9 月24日之
    「學生自我檢核表」、光田綜合醫院99年9 月25日受理疑似
    性侵害事件驗傷診斷書（檢查結果為乙女處女膜5點及7點方
    向有陳舊性裂傷）、大甲李綜合醫院98年10月19日李醫社字
    第980000377號函附乙女於97年6 月9日之就醫紀錄、臺灣臺
    中地方法院檢察署99年3 月10日測謊鑑定書及被告、告訴人
    乙女之戶籍資料各1件附卷可證。
  (二)被告雖以前揭情詞置辯。告訴人乙女之大哥即證人戊男、二
    哥即證人己男雖均於警詢時證稱其等二人不知乙女有遭甲男
    性侵害，亦不知甲男與乙女有一起洗澡，乙女亦未曾告知其
    等二人乙女自己有被甲男撫摸身體等語。另告訴人乙女之母
    親即證人丙女雖於警詢時證稱：我不知道乙女有遭甲男性侵
    害；乙女沒有告知我她（即乙女）與甲男之間的事；我不清
    楚為何乙女供稱她（即乙女）有告知我及二位哥哥她遭甲男
    性侵害的事等語，證人丙女於偵查中檢察官訊問又證稱：我
    洗乙女的褲子時發現乙女黃色的分泌物比較多，我帶乙女到
    大甲李綜合醫院看醫生（即97年6月9日）後過了二、三天，
    我問乙女原因，乙女有跟我講是她（即乙女）用筆弄下面造
    成的等語，嗣證人丙女於原審及本院審理時亦證稱：我洗乙
    女的褲子時發現褲子有黃色的分泌物，我於97年6月9日帶乙
    女到大甲李綜合醫院看醫生，乙女該次看完醫生，過幾天乙
    女有跟我說她（即乙女）是用筆自己弄的等語。惟查：
  1.被告於前揭期間確會偶爾與乙女一起洗澡，其亦會幫乙女洗
    澡乙節，業據被告於原審及本院審理時陳明在卷（見原審卷
    56頁、39頁背面，本院卷第41頁背面）。且參諸證人丙女於
    警詢時證述；我發現乙女內褲黃黃的，我有告知乙女洗澡要
    洗乾淨，而乙女有說甲男有教她（即乙女）如何洗澡；甲男
    偶爾有與乙女一起洗澡等語（見警卷7 頁背面），及證人丙
    女於偵查中檢察官訊問時具結證稱：97年10月份乙女說甲男
    摸她（即乙女），我有問甲男，甲男說是教乙女洗澡的時候
    等語（見偵查卷16頁）；乃至證人丙女於原審審理時結證稱
    ：我於97年7月7日正式全職開始工作之前，有時候甲男會抱
    著乙女而幫乙女洗頭；我家偶爾有父母大家一起洗澡，有時
    候趕著出門一個接著一個，我們只有那間浴室等語（見原審
    卷41頁、43頁背面），且於本院審理中亦為甲男有幫乙女洗
    澡之相同證述（見本院卷第32頁背面）；而證人戊男於本院
    審理時亦證稱：其看過父親與妹妹一起洗澡等語（見本院卷
    第35頁背面），足見證人乙女所證甲男有單獨幫其洗澡之證
    詞堪以採信。故證人戊男、己男於警詢證稱，己男另於本院
    證稱：不知甲男有與乙女一起洗澡云云，即與事實不符，難
    以採信。
  2.又告訴人乙女於偵查中檢察官訊問指訴：甲男有把雞雞插入
    我的身體是我國小四年級以後的事，甲男開始摸我的時間已
    經很久了；我於97年6月9日到大甲李綜合醫院看完醫生後好
    幾個月，有一天我和丙女講到甲男摸我的這件事，我跟丙女
    講完後的同一天我就跟戊男、己男講甲男摸我的這件事，戊
    男、己男在警局講的話好像說謊等語（見偵查卷7、8頁）。
    乙女於原審審理亦以證人身分明確證述：甲男是從我國小三
    、四年級開始對我毛手毛腳，毛手毛腳有包括摸我的胸部及
    我尿尿的地方；甲男曾經利用幫我洗澡時，甲男用他的下體
    【即甲男尿尿的地方（陰莖），下均同】磨蹭我的下體，就
    是甲男把我放在他的大腿上，然後他的下體跟我的下體有接
    觸到，甲男幫我洗澡時，甲男自己也脫光衣服，甲男是故意
    用他的下體碰觸我的下體，因為我感覺有點久，就是洗完頭
    之後，甲男還是把他的下體碰觸我的下體，甲男用他的下體
    磨蹭我的下體，大概磨蹭一、二分鐘，甲男磨蹭的同時，沒
    有幫我作洗澡或洗頭的動作；我知道勃起，就是興奮，是男
    生讓自己的那個地方硬起來，甲男對我作磨蹭動作時，我沒
    有看甲男的下體，但我覺得甲男的下體有去頂撞我的下體，
    是不舒服的感覺；甲男把我放在大腿上用他的下體磨蹭我的
    下體，當時的姿勢，我是面對面跨坐在甲男的腿上；在房間
    的那次，甲男是利用我到房間的時候跟過來的，甲男說要幫
    我檢查我的下體，可是沒有說為什麼要幫我檢查，當時家裡
    有哥哥在，哥哥他們在樓下玩電腦，甲男在房間裡面把我身
    上的衣服、褲子都脫光，甲男在家裡本來就只有穿內衣、內
    褲而已，甲男將尿尿的地方插入我的下體一點點時，好像只
    有脫掉內褲，內衣還在，我一樣沒有去看甲男尿尿的地方，
    所以我不知道甲男是否有勃起，但我感覺我下體很痛，甲男
    當時是壓在我的上面，就是腳在床上跪著，甲男把他尿尿的
    地方插到我尿尿的地方；在二樓房間甲男將尿尿的地方插入
    我的下體一點點的這次，我沒有反抗，我有覺得不舒服，因
    為怕甲男會生氣所以沒有反抗；我有跟我母親丙女說過我父
    親甲男亂摸我的事情；在一次曬衣服的時候，就講出來了，
    我是跟丙女討論關於性侵害的問題，我就講出來了，我跟丙
    女說甲男有對我亂摸，丙女知道這件事情後，剛開始丙女有
    跟我睡，後來丙女有時候會跟甲男睡，我就自己睡小床，我
    跟丙女說這件事時，我是四年級；我是跟丙女討論關於性侵
    害的問題，我向丙女講出甲男有對我亂摸的這件事，是在我
    去大甲李綜合醫院檢查身體（即97年6月9日）之後的事；我
    確實有跟丙女跟我哥哥他們說甲男對我毛手毛腳的事；丙女
    聽我說甲男對我毛手毛腳的事情後，丙女很生氣，丙女有打
    電話問甲男，甲男說沒有，然後就掛斷電話，丙女有叫我要
    離甲男遠一點，過了一段時間，甲男又開始趁機對我毛手毛
    腳，後來我就沒有再對丙女說甲男對我毛手毛腳的事；我去
    大甲李綜合醫院看診（即97年6月9日），並不是我用筆弄我
    的下體造成的，我在該次看診後，我沒有跟丙女講是我自己
    用筆弄我的下體造成的；甲男對我毛手毛腳的事，我有告訴
    我的同學丁女；我沒有跟其他人發生過性關係等語明確（見
    原審卷25至39頁），亦與告訴人乙女於警詢時指訴其遭甲男
    為前揭猥褻及性交行為之情節大致相符。且再參酌：
  (1)被告於偵查中自陳：我與乙女的父女感情很好等語（見偵查
    卷13頁），核與證人丙女於原審審理時結證情節相符（見原
    審卷43頁）；且被告於原審審理時另陳明：我很確定相信乙
    女不會說謊等語（見原審卷第39頁），並衡諸證人丙女於原
    審審理時亦明確結證：乙女因本案被社工單位安置之前，乙
    女不可能有男朋友等語（見原審卷44頁），再佐以卷附前揭
    乙女就讀國民小學之學籍紀錄表及學生輔導資料紀錄表內容
    ，可知乙女國小一年級至四年級之學校出席紀錄正常（僅於
    三年級上學期請一日病假，其餘均正常到校上課）、導師對
    乙女日常生活表現之評價均為優等、被告學習領域評量紀錄
    絕大部分科目均為甲等及優等，且於本案案發前有關輔導者
    （導師）對乙女之重要輔導紀錄，乙女無論在適應情形、學
    習情形、人際關係、課業等方面之表現亦均無異常等情以觀
    ，則告訴人乙女除具有正確認知、理解一般事務之能力外，
    乙女日常生活及乃至他人間之互動交往亦均正常、並無說謊
    之不良行為，至堪認定。於此情形，足認乙女並無故為攀誣
    構陷與其感情良好且為屬其至親之甲男之可能。
  (2)告訴人乙女於本案案發前，即曾告知其同學丁女其有遭被告
    毛手毛腳之事，業據乙女於原審審理時證述明確，有如前述
    。又告訴人乙女於本案案發前，亦曾向其母親即證人丙女提
    及其遭甲男亂摸，證人丙女依此並有質問被告之舉止乙節，
    亦據乙女於原審審理時證述及證人乙女於偵查中檢察官訊問
    時證述在卷，已如前述。則被告對告訴人乙女所為之舉止，
    倘僅係父女親情間之擁抱等正常肢體接觸，告訴人乙女豈有
    無端告知其同學丁女之必要？又證人丙女豈會聽聞告訴人乙
    女之告知後，旋即質問被告之理？足見告訴人乙女確亦無事
    後因社工人員之誘導而虛構上情之可能。
  3.本案經臺灣臺中地方法院檢察署對被告進行測謊，其鑑定結
    果為：被告於測前會談中陳稱其曾以來查身體為由，在其住
    處二樓房間內床上，脫掉乙女內褲，並以手指碰觸乙女陰部
    外緣，惟否認有以其生殖器放入乙女陰道之行為，另被告主
    訴其患有心跳快、胃酸逆流之病史及常年背部酸痛之職業病
    （以駕駛為業）後，經測謊儀器先以剌激測試法檢測生理反
    應情形及熟悉測試，發現受測人即被告生理圖譜反應良好且
    可鑑別，再以區域比對法測試，經採七分位數據分析法比對
    分析，結果被告對於下列問題均呈不實反應：1.「在房間內
    你的生殖器有沒有放入妹妹（即指乙女）的陰道（答：沒有
    ）」；2.「在床上你的生殖器有沒有放入妹妹的陰道（答：
    沒有）」等情，此觀卷附前揭測謊鑑定書即明，益徵乙女前
    揭不利被告之指訴及證言非虛，堪予憑採。從而，證人丙女
    、戊男、己男前揭與告訴人乙女指訴、證述情節互為歧異之
    陳述，衡情證人丙女、戊男、己男係因一方面均未親見告訴
    人乙女遭被告為前揭猥褻及性交行為之過程，另方面被告為
    家庭經濟來源，且與其等三人之關係亦同有配偶或父親之至
    親關係情形下，所為迴護被告之不實之詞，自均不足採為有
    利於被告之證據。
  (三)綜上所述，被告上開辯解，均係事後卸責之詞，不足採信。
    本案事證明確，被告前揭犯行，均堪以認定。至被告於最後
    言詞辯論期日聲請傳喚乙女、丙女作證，惟查乙女、丙女業
    經原審傳喚進行交互詰問，丙女且於本院再度傳喚到庭作證
    ，其等證詞均甚明確，經核已無再為傳喚之必要，附予敘明
    。
三、論罪科刑：
  (一)按刑法第221 條所稱之「其他違反其（被害人）意願之方法
    」，應係指該條所列舉之強暴、脅迫、恐嚇、催眠術以外，
    其他一切違反被害人意願之方法，妨害被害人之意思自由者
    而言。於被害人未滿14歲之情形，參照聯合國「兒童權利公
    約」（西元1990年9 月2日生效）第19條第1項所定：「簽約
    國應採取一切立法、行政、社會與教育措施，防止兒童（該
    公約所稱『兒童』係指未滿18歲之人）…遭受身心脅迫、傷
    害或虐待、遺棄或疏忽之對待以及包括性強暴之不當待遇或
    剝削」之意旨，以及「公民與政治權利國際公約」第24條第
    1 項：「每一兒童應有權享受家庭、社會和國家為其未成年
    地位給予的必要保護措施…」、「經濟社會文化權利國際公
    約」第10條第3 項：「應為一切兒童和少年採取特殊的保護
    和協助措施…」等規定（按：公民與政治權利國際公約及經
    濟社會文化權利國際公約施行法第2 條明定：「兩公約所揭
    示保障人權之規定，具有國內法律效力」），自應由保護該
    未滿14歲之被害人角度，解釋「違反被害人意願之方法」之
    意涵，不必拘泥於行為人必須有實行具體之違反被害人意願
    之方法行為。否則，於被害人未滿7歲之情形，該未滿7歲之
    被害人（例如：未滿1 歲之嬰兒）既不可能有與行為人為性
    交之合意，行為人往往亦不必實行任何具體之「違反被害人
    意願之方法行為」，即得對該被害人為性交。類此，是否無
    從成立妨害性自主之罪？又若只論以刑法第227條第1項之對
    於未滿14歲之男女為性交罪，但如此一來，倘被害人係7 歲
    以上未滿14歲之男女，尚得因其已表達「不同意」與行為人
    為性交之意，行為人不得不實行違反其意願之方法行為，而
    須負刑法第222條第1項第2 款之加重違反意願性交罪責；而
    被害人未滿7 歲者，因其無從表達「不同意」之意思，竟令
    行為人僅須負刑法第227條第1項之對於未滿14歲之男女為性
    交罪責，法律之適用顯然失衡。故倘被害人係7 歲以上未滿
    14歲者，而被告與被害人係合意而為性交，固應論以刑法第
    227條第1項之對於未滿14歲之男女為性交罪；惟若被告與 7
    歲以上未滿14歲之被害人非合意而為性交，或被害人係未滿
    7 歲者，則基於對未滿14歲男女之保護，應認被告對於被害
    人為性交，所為已妨害被害人「性自主決定」之意思自由，
    均屬「以違反被害人意願之方法」而為，應論以刑法第 222
    條第1項第2 款之加重違反意願性交罪（最高法院97年度第5
    次、99年度第7次刑事庭會議決議意旨參照）；而刑法第224
    條強制猥褻罪所稱其他「違反其意願之方法」，亦應作相同
    之解釋，始符立法本旨，且按刑法第227條第2項之對於未滿
    14歲之男女為猥褻罪，係指行為人與未滿14歲之男女「合意
    」為構成要件；倘與未滿14歲之男女「非合意」而為猥褻，
    自不得論以刑法第227條第2項之罪，而應認行為人對該未滿
    14歲之被害人為猥褻，所為已妨害被害人性自主決定之意思
    自由，係屬「以違反意願之方法」而為，應論以刑法第 224
    條之1 之加重違反意願猥褻罪（即加重強制猥褻罪），其理
    亦同。
  (二)查乙女係88年出生，於本件案發時係未滿14歲之女子，有真
    實姓名年籍對照表在卷可稽（附於原審彌封袋），且被告係
    乙女之父親，被告對乙女係未滿14歲之女子自知甚詳；被告
    甲男利用幫被害人乙女洗澡時為猥褻之行為，另在房間藉故
    檢查乙女陰部而為性交行為，其手段固未達強暴、脅迫、恐
    嚇等程度，惟被害人乙女雖然覺得不舒服，因懼怕被告生氣
    而不敢反抗，被告仍逕行於浴室、房間分別對未滿14歲之乙
    女為上開猥褻及性交犯行，已屬「違反乙女之意願」，均如
    前述，所為已足壓制被害人乙女之性自主決定權，強制猥褻
    部分已達客觀上足以引起一般人性慾，主觀上亦可滿足被告
    之性慾程度，核被告甲男就前揭犯罪事實欄一、(一)之犯行，
    係犯刑法第224條之1之加重違反意願猥褻罪；就前揭犯罪事
    實欄一、(二)之犯行，係犯同法222條第1項第2 款之加重違反
    意願性交罪。公訴人起訴意旨認係犯刑法第227條第2項之對
    於未滿14歲之女子為猥褻之行為罪，及同法第227條第1項之
    對於未滿14歲之女子為性交罪，容有未洽，惟起訴之基本社
    會事實相同，爰依法變更起訴法條。被告所犯前開2 罪間，
    犯意各別，行為互殊，應予分論併罰
  (三)又按家庭暴力防治法所稱家庭暴力，係謂家庭成員間實施身
    體或精神上不法侵害之行為。而家庭暴力罪，則為家庭成員
    間故意實施家庭暴力行為而成立其他法律所規定之犯罪。查
    被告為被害人乙女之父親，其等二人為直系血親，具有家庭
    暴力防治法第3條第3款規定之家庭成員關係。則被告對告訴
    人乙女故意實施家庭暴力行為而成立本案刑法之犯罪，均係
    家庭暴力防治法第2條第2款所定之家庭暴力罪。惟因家庭暴
    力防治法對於家庭暴力罪並無科處刑罰之規定，故逕依上開
    刑法規定予以論罪科刑。
  (四)再被告固為已滿20歲之成年人，而對未滿18歲之少年犯罪，
    惟兒童及少年福利法第70條第1 項規定：「成年人教唆、幫
    助或利用兒童及少年犯罪或與之共同實施犯罪或故意對其犯
    罪者，加重其刑至2分之1。但各該罪就被害人係兒童及少年
    已定有特別處罰規定者，不在此限」，被告所犯前揭之罪，
    已將「對於未滿14歲之男女犯之者」列為犯罪構成要件，係
    以被害人年齡所設特別規定，自無庸再依兒童及少年福利法
    第70條第1項前段之規定加重其刑，併予指明。
四、不另為無罪諭知部分：
  (一)公訴意旨另以：甲男係未滿14歲之乙女之父，二人間具有家
    庭暴力防治法第3條第3款之家庭成員關係。詎甲男明知乙女
    未滿14歲，且因親屬、教養關係受自己扶助、照護，竟不知
    善盡為人父之教養責任及人倫分際，基於利用權勢暨對於未
    滿14歲之女子為猥褻行為之犯意，自97年6月9日前某日起迄
    98年9 月初止，在臺中縣大甲鎮住處（地址詳卷），以每星
    期1至2次之頻率，趁其他家人不注意之際，隔著衣褲以手撫
    摸乙女之胸部及下體，其中乙次，甲男見乙女於浴室洗澡，
    竟入內褪去己全身衣著，裸身將乙女抱放於大腿上，隨後以
    生殖器磨蹭乙女下體，乙女因懾於父親之權勢，均不敢違逆
    ，甲男即以上開方式接續對乙女為猥褻行為多次。甲男另基
    於利用權勢暨對於未滿14歲之女子為性交行為之犯意，於97
    年11月前某日，以檢查乙女身體為由，在住處房間內脫去乙
    女外褲、內褲，再以生殖器磨蹭後插入乙女陰道內，乙女同
    樣懾於父親之權勢，不敢反抗，而任由甲男為性交行為得逞
    。嗣因乙女就讀之學校於98年9 月24日進行「學生自我檢核
    」，乙女反應其身體曾遭受他人侵犯、騷擾，學校乃依程序
    通報而查悉。因認甲男涉犯刑法第227條第1項對於未滿14歲
    之女子為性交，及同條第2 項對於未滿14歲之女子為猥褻等
    罪嫌。
  (二)按犯罪事實應依證據認定之，無證據不得認定犯罪事實；又
    不能證明被告犯罪者，應諭知無罪之判決。刑事訴訟法第15
    4條第2項暨第301條第1項分別定有明文。再所謂認定犯罪事
    實之證據，係指足以認定被告確有犯罪行為之積極證據而言
    ，該項證據自須適合於被告犯罪事實之認定，始得採為斷罪
    之之資料；又認定不利於被告之事實，須依積極證據，茍積
    極證據不足為不利於被告事實之認定時，即應為有利於被告
    之認定，更不必有何有利之證據；事實之認定，應憑證據，
    如未能發現相當之確實證據，或證據不足以證明，自不能以
    推測或擬制之方法，以為裁判基礎（最高法院29年度上字第
    310號、30年度上字第816號、40年度臺上字第86號判例可資
    參照）。次按，所謂「積極證據足以為不利被告事實之認定
    」係指據為訴訟上證明之全盤證據資料，在客觀上已達於通
    常一般之人均不致於有所懷疑，而得確信被告確曾犯罪之程
    度，若未達到此一程度，而有合理懷疑之存在時，即無從為
    有罪之認定；且認定犯罪事實，所憑之證據，雖不以直接證
    據為限，間接證據亦包括在內，然無論直接或間接證據，其
    為訴訟上之證明，須於通常一般之人均不致於有所懷疑，而
    得確信其為真實之程度者，始得據之為有罪之認定。又被害
    人所述被害情形如無瑕疵可指，而就其他方面調查，又與事
    實相符，其供述固未始不足據為判決之基礎，惟其證據之本
    身尚有瑕疵，則在此瑕疵未予究明以前，遽採為有罪之根據
    ，仍難謂為適法，有最高法院70年台上字第381 號判決可資
    參照。
  (三)訊據被告固不否認有幫乙女洗澡及摟抱乙女之行為，惟堅詞
    否認上開犯行，辯稱：伊從事駕駛遊覽車的工作，早出晚歸
    ，伊回來會抱我女兒乙女，乙女也會跑過來給伊抱，因為伊
    對乙女比較關心，可能抱的時候不小心碰撞到乙女的胸部或
    下體，乙女因而產生誤解，且乙女當時還沒有長大，根本沒
    有胸部，伊並無故意撫摸乙女胸部及下體的行為，且戊男、
    己男也都住在上址住處，如果我有撫摸乙女胸部及下體的行
    為，戊男、己男不可能沒有看到。辯護人則為被告辯護稱：
    證人乙女就被告對其猥褻之次數、過程前後證述不一，已有
    瑕疵，其證詞不足以採為不利於被告之證據等語。
  (四)經查：乙女於警詢先稱：「..... 在洗澡那一次之前，爸爸
    大概一星期會用手摸我的胸部及性器官。」「....其他多次
    的撫摸都只用手隔著衣褲摸我。」云云（見警卷第3 頁背面
    、第4 頁背面）。然嗣於原審作證時改稱：「（你父親是利
    用什麼時候對你毛手毛腳？）家人不在的時候。」「母親不
    在的時候會，有時母親不在而哥哥在的時候，父親也會對我
    毛手毛腳。」「（你母親不在家的時間都在什麼時候？）出
    去上班、去買東西或者去找朋友。」「（大約都是在什麼時
    間？）早上或中午。」「（你是否可以具體講一下，你父親
    如何刻意去摸你胸部？）就把手放進去我的衣服裡面。」「
    把手伸到裡面去摸。」「（包括摸你的胸部還有摸你的下體
    ，都是把手伸到衣服裡面還有褲子裡面去摸嗎？）對。」「
    我父親是直接摸到我的皮膚。」「（你父親會不會刻意去摸
    你的乳頭？）會。」「（你父親把手伸進去摸你下體時，也
    是把手伸到你的內褲裡面去？）對。」「一個星期幾次，約
    有兩、三次。」等語（見原審卷第25頁至34頁）。觀其前後
    證詞，可知乙女先於警詢指稱被告1星期摸其1次，係隔著衣
    服摸，嗣於原審改證稱被告1星期摸其2、3 次，係伸進衣、
    褲內摸其的乳頭等處，其就被告每星期撫摸之次數、撫摸之
    方式與過程，前後證述內容不一，顯有瑕疵，是否可信，已
    令人質疑。而被告於偵查中自陳：我與乙女的父女感情很好
    等語（見偵查卷13頁），核與證人丙女於原審審理時結證：
    「（乙女跟他父親的感情好不好？）很好，總是溺著他爸爸
    抱，每次看電視她都坐到父親大腿上去」之情節相符（見原
    審卷43頁），堪認被告與乙女於案發之前感情及互動確屬良
    好。則證人乙女所證除前述已認定成立犯罪之行為外，其另
    於警詢及原審所證：被告有對其毛手毛腳或亂摸之情形，固
    有可能係猥褻之行為，然亦有可能僅係父女親情間之擁抱等
    正常肢體接觸行為，是在無其他具體而積極之證據足以補強
    證人乙女之就此部分之證詞外，依「罪證有疑，利於被告」
    之原則，自難僅憑證人乙女此部分有瑕疵之證詞而入罪。此
    外，復查無其他積極證據足以證明被告涉犯此部分之犯行，
    不能證明被告此部分犯罪，本應為無罪之諭知；惟公訴人以
    被告此部分之犯行與前開已成罪之強制猥褻罪部分，具有接
    續犯之一罪關係，爰就此部分不另為無罪之諭知，併予敘明
    。
四、原審認被告甲男罪證明確，予以論罪科刑，固非無見。惟(一)
    原審逕以乙女未表示反抗或拒絕之意，並聽任被告擺佈，未
    認定被告有何以違反被害人乙女意願對之為猥褻及性交之行
    為，而論被告係犯刑法第227條第1項、第2 項對於未滿14歲
    之女子為性交罪及猥褻罪，依上開99年度第7 次刑事庭會議
    決議意旨說明，與法不合，容有未洽。(二)被告所為，除經本
    院認定97年9月迄同年11月前之間某日晚上（即乙女國小4年
    級時），在其上址住處浴室，被告有違反乙女意願而對之強
    制猥褻1次犯行外，在其餘時間內（自97年6 月9日前某日起
    迄98年9 月初止），因證據不足而均不成立犯罪，已如前述
    ，原判決逕認被告於該段期間內所為多次猥褻犯行，與本院
    認定成立犯罪之部分成立接續犯之1 罪，亦有未洽。被告上
    訴仍執前詞否認犯罪，固無理由。惟原判決既有上開可議之
    處，自應由本院將原判決撤銷改判。爰審酌被告身為告訴人
    乙女之父親，未嚴守人倫分際及善盡對幼女保護、教養之責
    ，為一己私慾，竟對乙女為本案加重強制猥褻及加重強制性
    交犯行，惡性非輕，除使乙女身心受創甚鉅外，顯對乙女之
    日後身心發展亦造成無可磨滅之陰影，再兼衡酌被告犯後猶
    飾詞卸責、未見其就本案犯行對被害人乙女有悔悟之意之犯
    罪後態度，及其先前尚無經法院判處罪刑之刑事前科素行，
    有臺灣高等法院全國前案紀錄表附卷可按，暨其生活狀況、
    智識程度、犯罪手段等一切情狀，分別量處如主文第2 項所
    示之刑，並定其應執行之刑，以示懲儆。
據上論斷，應依刑事訴訟法第369條第1項前段、第364條、第299
條第1項前段、第300條，刑法第222條第1項第2 款、第224條之1
、第51條第5款，判決如主文。
本案經檢察官劉家芳到庭執行職務。
中    華    民    國   100    年    3     月    15    日
            刑事第三庭  審判長法  官  王  增  瑜
                              法  官  廖  柏  基
                              法  官  唐  光  義
以上正本證明與原本無異。
如不服本判決應於收受送達後十日內向本院提出上訴書狀，其未
敘述上訴理由者，並得於提起上訴後十日內向本院補提理由書（
均須按他造當事人之人數附繕本）「切勿逕送上級法院」。

                              書記官  呂  安  茹

中    華    民    國   100    年    3     月    15    日


附錄：本案論罪科刑法條全文
中華民國刑法第222條（加重強制性交罪）
犯前條之罪而有下列情形之一者，處 7 年以上有期徒刑：
一、二人以上共同犯之者。
二、對未滿十四歲之男女犯之者。
三、對精神、身體障礙或其他心智缺陷之人犯之者。
四、以藥劑犯之者。
五、對被害人施以凌虐者。
六、利用駕駛供公眾或不特定人運輸之交通工具之機會犯之者。
七、侵入住宅或有人居住之建築物、船艦或隱匿其內犯之者。
八、攜帶兇器犯之者。
前項之未遂犯罰之。

中華民國刑法第224條之1
（加重強制猥褻罪）
犯前條之罪而有第 222 條第 1 項各款情形之一者，處 3 年以
上 10 年以下有期徒刑。